【裁判字號】    92,上訴,2042
【裁判日期】    921230
【裁判案由】    妨害公務等
【裁判全文】
臺灣高等法院高雄分院刑事判決                  九十二年度上訴字第二四二號
    上  訴  人  台灣高雄地方法院檢察署檢察官
    被      告  乙○○
右上訴人因被告妨害公務等案件，不服臺灣高雄地方法院九十二年度訴字第二一五四
號中華民國九十二年九月二十四日第一審判決（起訴案號：臺灣高雄地方法院檢察署
九十二年度偵緝字第一四二九號），提起上訴，本院判決如左：
      主  文
上訴駁回。
      事  實
一、乙○○明知海洛因及安非他命係經政府明令公告查禁之第一、二級毒品，竟與姓
    名、年籍不詳之綽號「阿龍」成年男子，基於共同持有第一、二級毒品之犯意聯
    絡，於民國九十一年四月六日下午五時許，在高雄市左營區某遊藝場，同時取得
    第一級毒品海洛因二包（合計淨重三‧三六公克、包裝重○‧四二公克）、及第
    二級毒品安非他命一包（驗前毛重○‧八公克、驗後毛重○‧七公克），其二人
    予以共同持有，並由乙○○放置於其所有之女用背包內，「阿龍」則駕駛車號三
    Ｍ—九九六八號賓士車（該車係王小黎所有，質押予乙○○之夫陳文壕）搭載乙
    ○○前往高雄縣仁武地區，嗣於同（六）日下午六時四十五分許，在高雄縣仁武
    鄉○○路與永宏巷口「萊爾富便利超商」前，遇有內政部警政署高雄港務警察所
    （下稱高雄港警所）員警連中賓出示證件表示欲臨檢時，「阿龍」則單獨基於妨
    害公務之犯意，駕駛前開賓士車加速衝撞高雄港警所執行公務之車號ＺＥ—四四
    四八號偵防車及車號九Ｍ—二六六二號自小客車（同車之乙○○被訴妨害公務部
    分，詳如後述），駛往附近之物流中心方向，隨即二人並棄車逃逸，後經警追捕
    至高雄縣仁武鄉永宏巷內，見乙○○欲翻牆逃逸時，員警曾啟洺即對空鳴槍，乙
    ○○因見警趕至，翻牆後不及將該女用背包拿走，而將背包遺留在圍牆旁踏板上
    ，而為警扣得乙○○所有女用背包一只（內有上開毒品海洛因二包、安非他命一
    包、乙○○與其夫陳文壕生活照片一張、女用皮夾一只、金融卡十一張、謝坤龍
    所有郵局儲金簿一本、金項鍊一條、新台幣（下同）二萬五千五百七十五元、身
    分證、護照一本、十元美金一張、人民幣二張、一千元日幣一張等物），經警循
    線追查而於九十二年七月二十二日緝獲乙○○。
二、案經高雄港警所移送台灣高雄地方法院檢察署檢察官偵查起訴。
      理  由
壹、有罪部分：
一、被告乙○○如何於右揭時、地，與「阿龍」共同持有前開海洛因及安非他命，為
    警追捕翻牆時不及拿走，而查扣前開背包等事實，業據被告乙○○迭於原審及本
    院供承不諱，核與證人即查獲員警曾啟洺、周政衛於偵查所證情節大致相符（見
    偵緝卷第二三至二六頁），並有檢察官勘驗筆錄（偵緝卷第三二、三三頁）及被
    告所有女用背包一只（內有上開毒品海洛因、安非他命及前述等物）可證。又扣
    案之白色粉末，經送法務部調查局檢驗結果，確屬第一級毒品海洛因（合計淨重
    三‧三六公克、包裝重○‧四二公克），有該局九十一年七月十六日調科壹字第
    二二○○一三六九二號鑑定通知書附卷可考（見偵卷第十九頁）；且扣案之晶體
    ，經送高雄醫學大學附設中和紀念醫院檢驗，確屬第二級安非他命（驗前毛重○
    ‧八公克、驗後毛重○‧七公克）無訛，有該院九十一年八月二十八日９１０８
    ─１５７檢驗報告單足憑（見偵卷第二七頁），是被告此部分自白核與事實相符
    ，自堪採信，被告持有第一、二級毒品犯行，應堪認定。至於被告雖辯以「扣案
    前開海洛因及安非他命，係供伊自己施用」云云，惟被告於前述警方追捕時已趁
    隙逃脫，自無從得知被告當時是否確有施用毒品，又被告為警緝獲後所採尿液經
    檢驗亦無安非他命陽性反應，亦有台南縣衛生局九十二年八月十八日尿液檢驗成
    績書可稽（見偵緝卷第六八頁），且參以被告之前並無施用毒品之犯罪前科紀錄
    （台灣高等法院被告全國前案紀錄表，見本院卷第十八、十九頁），被告所辯上
    情，尚難證實，附此敘明。
二、核被告此部份所為，係犯毒品危害防制條例第十一條第一項之持有第一級毒品罪
    、及同條第二項之持有第二級毒品罪。被告與「阿龍」成年男子間，就上揭犯行
    ，有犯意聯絡及行為分擔，皆為共同甲犯。又按行為人倘以單一之行為而侵害數
    法益，實現數不同構成要件之罪者，為想像競合犯，應依刑法第五十五條規定從
    一重之罪處斷。依本件被告所供上情，其係同時取得扣案海洛因、安非他命而持
    有，顯認被告係以單一之持有行為而侵害前開二罪名，應論以想像競合犯而從一
    重之持有第一級毒品罪論處（最高法院八十一年度台上字第六六一四號判決意旨
    足參），公訴人起訴及上訴意旨，認屬分論併罰之數罪關係，自有未洽。
三、原判決關於此部份，因而適用毒品危害防制條例第十一條第一項、第二項、第十
    八條第一項前段，刑法第十一條前段、第二十八條、第四十一條第一項、第五十
    五條，罰金罰鍰提高標準條例第二條等規定，並審酌被告之品行，持有毒品之數
    量，所犯情節，及犯後態度等一切情狀，量處有期徒刑陸月，如易科罰金，以
    佰元折算壹日，併敘明扣案之第一級毒品海洛因二包（合計淨重三‧三六公克、
    包裝重○‧四二公克）及第二級毒品安非他命一包（驗前毛重○‧八公克、驗後
    毛重○‧七公克），均應依毒品危害防制條例第十八條第一項前段之規定，宣告
    沒收銷燬（包裝袋因與毒品不能析離併予宣告沒收銷燬）。核此部份認事用法，
    均無不合，量刑亦屬允當。公訴人對此部份提起上訴，略以：「被告所犯係屬數
    罪關係」等語，指摘原判決此部分不當，為無理由，應予駁回。
貳、無罪部分：
一、公訴意旨略以：被告乙○○於九十一年四月六日下午六時四十五分許，搭乘其夫
    陳文壕（另案通緝）所駕前開車號賓士車，行經前述「萊爾富便利超商」前時，
    遇高雄港警所員警連中賓出示證件向二人表示要臨檢時，陳文壕竟未熄火下車受
    檢，明知現場警察人員乃在執行臨檢偵查等勤務，反與被告乙○○共同基於妨害
    公務之犯意聯絡，加速衝撞高雄港警所執行勤務之前開車號偵防車及自小客車，
    致偵防車右前方及自小客車左前輪上方板金凹陷受損（毀損部分未具告訴），以
    此方式施強暴於連中賓、曾啟洺、周政衛及田進發等四名依法執行職務之警察後
    駕車逃逸。因認被告乙○○涉犯刑法第一百三十五條第一項對執行職務之公務員
    施強暴及第一百三十八條毀損公務上掌管物品等罪嫌。
二、按犯罪事實應依證據認定之，無證據不得認定犯罪事實；不能證明被告犯罪，應
    諭知無罪之判決，刑事訴訟法第一百五十四條第二項、第三百零一條第一項定有
    明文；又認定犯罪事實應憑積極證據，倘積極證據不足以為不利於被告事實之認
    定時，即應為有利被告之認定，更不必有何有利之證據（最高法院三十年上字第
    八一六號判例意旨足參），而所謂「積極證據足以為不利被告事實之認定」，依
    據最高法院七十六年臺上字第四九八六號判例意旨，係指據為訴訟上證明之全盤
    證據資料，在客觀上以達於通常一般之人均不致於有所懷疑，而得確信被告確曾
    犯罪之程度，若未達到此一程度，而有合理懷疑之存在時，即無從為被告有罪之
    確信。復以情況證據（即間接證據）斷罪時，尤須基於該證據在直接關係上所可
    證明之他項情況事實，本乎推理作用足以確證被告有罪，方為合法，不得徒憑主
    觀上之推想，將一般經驗上有利被告之其他合理情況逕予排除（最高法院三十二
    年上字第六七號判例意旨參照）。
三、公訴人認被告涉犯前揭妨害公務等罪嫌，係以證人曾啟洺、周政衛、施以柔、王
    小黎、薛再旺等人證詞，王小黎車輛採證同意書、保管切結書、存證信函、現場
    及車損照片等情為據。然訊據被告固坦認其於右揭時、地有搭乘前開車號賓士車
    遇警臨檢時，該車有加速衝撞前開偵防車及自小客車等情，惟否認有何被訴妨害
    公務等犯行，辯稱：該車當時係由「阿龍」所駕駛，並非伊丈夫陳文壕駕駛，當
    時警方臨檢時以槍指著伊等，伊嚇呆來不及反應時，「阿龍」即開車衝撞，之後
    「阿龍」停車逃跑，伊也跟著跑，衝撞警車是「阿龍」個人所為等語。
四、經查：
(一)、證人施以柔、王小黎、薛再旺等人證詞及王小黎車輛採證同意書、保管切結書、
    存證信函等，僅得證明前開車號賓士車，係王小黎所有質押予被告乙○○之夫陳
    文壕，該車於案發當時衝撞偵防車而為警查扣採證等情。
(二)、被告當時乘坐之前開賓士車，有加速衝撞高雄港警所執行勤務之前開車號偵防車
    及自小客車，致偵防車右前方及自小客車左前輪上方板金凹陷受損之事實，固據
    證人即員警曾啟洺、周政衛於偵查證述在卷，且有現場及車損照片可按（見警卷
    第四十至四四頁）。然證人周政衛於偵查已證：「當日見被告之賓士車來，小隊
    長連中賓即出示證件要臨檢，但該車非但沒停下來，並即撞開伊等二台車」等語
    （見偵緝卷第二五頁反面），則以當時此等客觀情事，被告僅係車上乘客，於此
    瞬間即發生衝撞，其所辯來不及反應一節，尚與常情相符，而駕駛者（被告辯稱
    係「阿龍」；檢察官依據前述王小黎等人證詞認係「陳士壕」）開車衝撞警方所
    為，尚乏積極證據足認被告有何共謀犯意之事實，則無其他證據佐證之情，無從
    僅以被告當時乘坐該車，遽認被告即有與賓士車駕駛者，有共同為前揭妨害公務
    等犯行之情。
(三)、被告於「阿龍」駕車衝撞警方偵防車後，雖有下車翻牆逃逸之情，然此係因其持
    有前開扣案海洛因、安非他命，亦屬觸犯刑章之舉使然，自難憑此即認被告並無
    「不及反應」之情，而推測被告與該車駕駛者有妨害公務之犯意聯絡。
五、綜上所述，被告雖未能明確指出駕駛者「阿龍」之具體資料以供查證，但公訴人
    亦未能證明被告有何共同妨害公務之犯意聯絡之具體事證，無從僅以公訴人上訴
    意旨所陳「被告當時係坐車內，有時間下車受檢，卻下車逃逸」等情，據而推論
    被告即有共同妨害公務及毀損公務員執掌物品等犯行。是公訴人起訴所憑各節，
    仍存在諸多合理懷疑，無從使本院得有罪之確信，自不得將一般經驗上有利被告
    之其他合理情況逕予排除，揆諸前開說明，尚難以前揭妨礙公務等罪名相繩。此
    外，復查無其他積極證據足資認定被告確有前揭被訴犯行。原判決關於此部份因
    而為被告無罪之判決，核無不合。公訴人仍執前詞提起上訴，指摘原判決此部份
    違誤，亦無理由，上訴應予駁回。
、被告乙○○提起上訴後，已於本院撤回上訴（見本院卷第四四頁），附此敘明。
據上論斷，應依刑事訴訟法第三百六十八條，判決如主文。
本案經檢察官王登榮到庭執行職務。
中    華    民    國      九十二      年      十二      月     三十     日
                              臺灣高等法院高雄分院刑事第六庭
                                  審判長法官  張意聰
                                        法官  范惠瑩
                                        法官  謝靜雯
右甲本證明與原本無異。
如不服本判決應於收受本判決後十日內向本院提出上訴書狀，其未述上訴理由者，
並得於提起上訴後十日內向本院補提理由書狀（均須按他造當事人之人數附繕本)「
切勿逕送上級法院」。
                                      書記官  王婉蓉
中    華    民    國      九十二      年      十二      月     三十     日
附錄：本判決論罪科刑法條：
毒品危害防制條例第十一條第一項、第二項：
  持有第一級毒品者，處三年以下有期徒刑、拘役或新台幣五萬元以下罰金。
  持有第二級毒品者，處二年以下有期徒刑、拘役或新台幣三萬元以下罰金。


司法院資訊處製作；財團法人民間司法改革基金會備份。
